臺灣板橋地方法院刑事判決　　　　　　　　　　　　九十三年度訴字第一二一三號
　　公　訴　人　臺灣板橋地方法院檢察署檢察官
　　被　　　告　甲○○
右列被告因違反毒品危害防制條例案件，經檢察官提起公訴（九十三年度毒偵字第三
二三號）及移送併案審判（九十三年度核退毒偵字第五二三號），於被告為有罪陳述
後，本院合議庭裁定由受命法官獨任依簡式審判程序審理，茲判決如左：
    主  文
甲○○連續施用第一級毒品，處有期徒刑柒月，扣案海洛因壹包（驗後淨重零點壹貳
公克）沒收銷燬。
    理  由
一、甲○○曾因違反違麻醉藥品管理條例案件，經臺灣士林地方法院以八十五年度易
    字第二九九二號判處有期徒刑四月，緩刑二年確定，復經撤銷其緩刑宣告而於民
    國八十七年三月十一日以易科罰金執行完畢；復同因違反違麻醉藥品管理條例案
    件，經臺灣士林地方法院以八十六年度易字第二一六○號判處有期徒刑五月確定
    ，甫於八十六年十一月十四日以易科罰金執行完畢（以上均不構成累犯）。其前
    因施用毒品違反毒品危害防制條例案件，經檢察官送勒戒處所觀察、勒戒後，認
    無繼續施用毒品傾向，業由臺灣基隆地方法院檢察署檢察官於八十八年六月十四
    日以八十八年度偵字第二七七六號為不起訴處分確定；嗣又同因施用毒品違反毒
    品危害防制條例案件，經檢察官送勒戒處所觀察、勒戒後，認有繼續施用毒品之
    傾向，由臺灣板橋地方法院檢察署檢察官送戒治處所施以強制戒治並提起公訴，
    並經本院於九十二年十月二十一日以九十二年度易字第二五三○號判處有期徒刑
    六月確定，現仍執行中。詎甲○○仍不知戒除毒癮，復基於施用第一級毒品之概
    括犯意，自九十二年十月上旬某日起至九十三年四月十七日十七時止，在其位於
    臺北縣五股鄉○○路七十六之六號六樓之租住處，以摻入香煙點燃吸用之方式連
    續施用第一級毒品海洛因多次。嗣先於九十二年十月十六日十六時三十分許，在
    臺北縣泰山鄉○○○路三五○號之三三之房屋內查獲；復於九十三年四月十七日
    十九時許，在其位於臺北縣五股鄉○○路七十六之六號六樓之租住處，並扣得其
    所有供施用之第一級毒品海洛因乙壹包（驗後淨重零點一二公克）。
二、案經臺北市政府警察局蘆洲分局移送臺灣板橋地方法院檢察署檢察官偵查起訴。
    理  由
一、犯罪事實之認定：
  (一)右揭犯罪事實，業據被告甲○○自白不諱，而其先後兩次為警查獲而採集尿液囑
    託鑑定結果，亦均呈鴉片類陽性反應，有臺灣檢驗科技股份有限公司出具之濫用
    藥物尿液檢驗報告及臺北縣政府警察局蘆洲分局查獲毒品危害防制條例案涉嫌人
    尿液檢體編號對照表各二紙附卷可稽，此外復有扣案海洛因（驗後淨重零點一二
    公克）及法務部調查局鑑定通知書乙份存卷可為佐證，堪信其前開自白應與事實
    相符。
  (二)又被告前因施用毒品違反毒品危害防制條例案件，經檢察官送勒戒處所觀察、勒
    戒後，認無繼續施用毒品傾向，業由臺灣基隆地方法院檢察署檢察官於八十八年
    六月十四日以八十八年度偵字第二七七六號為不起訴處分確定；嗣又同因施用毒
    品違反毒品危害防制條例案件，經檢察官送勒戒處所觀察、勒戒後，認有繼續施
    用毒品之傾向，由臺灣板橋地方法院檢察署檢察官送戒治處所施以強制戒治並提
    起公訴，並經本院於九十二年十月二十一日以九十二年度易字第二五三○號判處
    有期徒刑六月確定，現仍執行中等情，亦有上開不起訴書處分書、刑事判決及臺
    灣高等法院被告全國前案紀錄表可憑。是以本件事證明確，被告五年內再犯（即
    五年內三犯）施用毒品之犯行，堪予認定，應予依法論科。
二、論罪科刑之法律適用：
  (一)按海洛因屬毒品危害防制條例第二條第二項第一款所定之第一級毒品，核被告所
    為，係犯同條例第十條第一項之施用第一級毒品罪。其施用前後持有海洛因之低
    度行為為施用之高度行為所吸收，不另論罪。次按施用毒品者具病患性犯人之特
    質，故毒品危害防制條例設有特別之刑事處遇程序，就符合一定條件經施以戒除
    措施（觀察勒戒及強制戒治）之施用毒品犯罪人，得免其刑事追訴處罰；而毒品
    危害防制條例業於九十二年七月九日部分修正公布，並於公布後六個月即九十三
    年一月九日施行，對施用毒品即違反毒品危害防制條例第十條之犯罪，修正前區
    分為初犯、五年後再犯、五年內再犯及三犯以上而異其刑事處遇程序，修正後則
    簡化區分為初犯、五年內再犯及五年後再犯三種，亦即其修正僅就非屬犯罪構成
    要件之追訴處罰條件有所更異，至於論罪處罰科刑之法條本身（即毒品危害防制
    條例第十條第一項及第二項）並無變更；而無論依修正前後之規定，被告前開行
    為均屬應予追訴處罰之犯罪，且被告施用毒品之犯行係自毒品危害防制條例修正
    前延續至修正施行後，自應適用修正後關於追訴處罰條件之規定，且無庸變更檢
    察官起訴之論罪法條。又被告施用第一級毒品之犯行，時間緊接，方法相同，觸
    犯構成要件相同之罪，顯係基於概括犯意而為之，為連續犯，應依刑法第五十六
    條之規定論以一罪，並加重其刑。
  (二)爰審酌被告有如事實欄所載多次施用毒品遭查獲而獲罪判刑及保安處分之紀錄，
    素行不佳，且前已因觀察勒戒結果認無繼續施用毒品傾向而經不起訴處分，業受
    毒品危害防制條例對施用毒品人之寬典，竟仍再次吸食，顯見並無悔意，惡性非
    淺，然被告施用毒品實為戕害自身健康之犯罪，於他人尚無明顯重大危害，並斟
    酌其施用之期間與次數，及其於審理中能坦認犯行，犯罪後之態度尚稱良好等一
    切情狀，量處如主文所示之刑，以資儆懲。
  (三)又警於查獲時扣得之海洛因乙包（驗後淨重零點一二公克），為被告所有供其施
    用並經查獲之毒品，業經其自陳明確，應依毒品危害防制條例第十八條第一項前
    段之規定併為沒收銷燬之諭知。至於同時扣案之安非他命零點四公克及安非他命
    吸食器乙組雖係被告所有之物，惟此均係其犯施用第二級毒品罪所用之物（此部
    分業經檢察官另案起訴），與本件被告所犯施用第一級毒品罪無涉，另針筒乙支
    則非被告所有之物，此據被告陳明在卷，本院審酌該等扣案之安非他命、安非他
    命吸食器及針筒等物，在客觀上應與被告以摻入香煙方式施用海洛因之行為無關
    ，認被告所辯應為屬實而堪採信。從而該等扣案物既與被告施用第一級毒品之犯
    罪無關，自不得於本件主刑之宣告項下併為沒收之從刑諭知，附此說明。
據上論斷，應依刑事訴訟法第二百七十三條之一第一項、第二百九十九條第一項前段
、毒品危害防制條例第十條第一項、第二十三條第二項、第十八條第一項前段，刑法
第十一條前段、第五十六條，判決如主文。
本案經檢察官乙○○到庭執行職務。
中　　　華　　　民　　　國　　九十三　　年　　　八　　　月　　 十九 　　日
                          臺灣板橋地方法院刑事第五庭
                              法  官  楊  博  欽
右正本證明與原本無異
如不服本判決應於送達後十日內向本院提出上訴狀
                              書記官  曾  美  滋
中　　　華　　　民　　　國　　九十三　　年　　　八　　　月　　  十九　　日
附錄本案論罪科刑法條全文：
毒品危害防制條例第十條
  施用第一級毒品者，處六月以上五年以下有期徒刑。
  施用第二級毒品者，處三年以下有期徒刑。
